臺灣士林地方法院刑事判決
111年度金簡字第102號
公  訴  人  臺灣士林地方檢察署檢察官   
被      告  吳盡義



上列被告因違反洗錢防制法等案件，經檢察官提起公訴（110年
度偵字第14750號、第15972號、第16957號），及移送併辦（110
年度偵字第32477號、第43087號、111年度偵字第2145號），因
被告自白犯罪，經本院合議庭認宜以簡易判決處刑（111年度金
訴字第66號），裁定由受命法官獨任逕以簡易判決處刑如下：
    主  文
吳盡義幫助犯洗錢防制法第十四條第一項之洗錢罪，處有期徒刑
肆月，併科罰金新臺幣壹萬元，罰金如易服勞役，以新臺幣壹仟
元折算壹日。
    事實及理由
一、本案犯罪事實：
　　吳盡義知悉金融機構帳戶資料係供個人使用之重要理財及交易工
    具，關係個人財產及信用之表徵，並可預見提供自己之金融帳
    戶予陌生人士使用，常與詐欺等財產犯罪密切相關，可作為
    犯罪集團遂行詐欺犯罪之人頭戶，藉此躲避警方追查，並掩
    飾犯罪所得之來源及性質，竟仍基於幫助詐欺及幫助洗錢之
    不確定故意，於民國110年5月間某日，在不詳地點
　　，將其所申設之中國信託商業銀行帳號000-000000000000號
    帳戶（下稱系爭帳戶）之網路銀行使用者代號及密碼（下稱
    網銀資料）、金融卡及密碼，提供予真實姓名、年籍不詳之
    詐欺集團成員，供其所屬詐欺集團作為收取、轉匯詐欺被害
    人匯入款項之帳戶。嗣詐欺集團成員取得系爭帳戶後，即意
    圖為自己不法所有，基於詐欺取財及洗錢之犯意聯絡，於附
    表所示時間，以附表所示方式，詐欺如附表所示之人，致其
    等陷於錯誤，而於附表所示時間匯款如附表所示金額至系爭
    帳戶內，詐欺集團成員旋持吳盡義所提供之系爭帳戶網銀資
    料將上開款項轉匯，致生金流斷點，無從追索查緝，以此方
    式掩飾、隱匿上開犯罪所得之本質、來源及去向。嗣經如附
    表所示之人查覺有異，始報警循線查獲。
二、本案證據：引用起訴書、併辦意旨書之記載（如附件），並
    補充「告訴人張博鈞之新臺幣存提款交易憑證」「被告於本
    院訊問程序之自白」【見臺灣士林地方檢察署（下稱士林地
    檢）110年度偵字第14750號卷第17頁，本院111年度金訴字
    第66號卷（下稱本院卷）第183頁】。
三、論罪科刑：
  ㈠按刑法上之幫助犯，係指以幫助之意思，對於正犯資以助力
    ，而未參與實施犯罪之行為者而言（最高法院49年度台上字
    第77號判決意旨參照）。又按行為人提供金融帳戶提款卡及
    密碼予不認識之人，非屬洗錢防制法第2條所稱之洗錢行為
    ，不成立同法第14條第1項一般洗錢罪之正犯；如行為人主
    觀上認識該帳戶可能作為收受及提領特定犯罪所得使用，他
    人提領後即產生遮斷資金流動軌跡以逃避國家追訴、處罰之
    效果，仍基於幫助之犯意而提供，應論以幫助犯同法第14條
    第1項之一般洗錢罪（最高法院刑事大法庭108年度台上大字
    第3101號裁定主文參照）。次按財產犯罪行為人利用人頭帳
    戶收取犯罪所得者，於被害人將款項匯入人頭帳戶之際，非
    但財產犯罪於焉完成，並因該款項進入形式上與犯罪行為人
    毫無關聯之人頭帳戶，以致於自資金移動軌跡觀之，難以查
    知係該犯罪之不法所得，即已形成金流斷點，發揮去化其與
    前置犯罪間聯結之作用，而此不啻為洗錢防制法，為實現其
    防阻不法利得誘發、滋養犯罪之規範目的，所處罰之洗錢行
    為。從而利用人頭帳戶獲取犯罪所得，於款項匯入人頭帳戶
    之際，非但完成侵害被害人個人財產法益之詐欺取財行為，
    同時並完成侵害上開國家社會法益之洗錢行為（最高法院10
    9年度台上字第1676號判決意旨參照）。
　㈡本案詐欺集團成員對附表所示之人施以詐術，致其等陷於錯
    誤，分別將款項匯入系爭帳戶，再由詐欺集團成員持系爭帳
    戶網銀資料登入系爭帳戶網銀將款項予以轉匯，致使檢警機
    關因被害人匯入款項經層層轉匯，難以追溯款項之來源、去
    向，形成追查之斷點及阻礙，掩飾、隱匿特定犯罪所得之來
    源、去向。本案被告基於不確定故意，將系爭帳戶之金融卡
    、密碼及網銀資料提供予他人，使詐欺正犯得以使用系爭帳
    戶收受及掩飾、隱匿特定犯罪所得之來源、去向，足認被告
    提供系爭帳戶之行為，對詐欺正犯所為詐欺及洗錢犯行確有
    提供助力，因無證據證明被告有參與實行詐欺或洗錢構成要
    件行為，或與詐欺正犯有共同犯罪故意，是核被告所為，係
    犯刑法第30條第1項、第339條第1項之幫助詐欺取財罪，及
    刑法第30條第1項、洗錢防制法第14條第1項之幫助洗錢罪。
    又被告以同時提供系爭帳戶之一行為，幫助詐欺集團成員詐
    欺如附表所示之人，同時掩飾、隱匿詐欺所得款項去向而觸
    犯上開罪名，應認係以一行為觸犯數罪名，為想像競合犯，
    應依刑法第55條前段規定，從一重之幫助洗錢罪處斷。
　㈢臺灣新北地方檢察署（下稱新北地檢）檢察官110年度偵字第
    32477號、第43087號移送併辦意旨書所載本判決附表編號4
    、5所示被害人遭詐騙將款項匯入本案帳戶之事實，及士林
    地檢檢察官111年度偵字第2145號移送併辦意旨書所載本判
    決附表編號6所示被害人遭詐騙將款項匯入本案帳戶之事實
    ，與起訴書所載本判決附表編號1至3所示被害人遭受詐騙將
    款項匯入系爭帳戶並經提領之事實間，具有想像競合犯之裁
    判上一罪關係，為起訴效力所及，本院應併予審理。
  ㈣被告基於幫助犯意為上開犯行，為幫助犯，爰依刑法第30條
    第2項規定，按正犯之刑減輕之。
  ㈤按洗錢防制法第16條第2項規定：「犯前2條之罪，在偵查或
    審判中自白者，減輕其刑。」，本案被告於本院訊問程序時
    ，就幫助洗錢罪均自白不諱，應依洗錢防制法第16條第2項
    規定，遞予減輕其刑。
  ㈥爰審酌被告可預見將帳戶資料交付不熟識之人使用，可能因
    此幫助他人遂行詐欺及洗錢犯行，竟仍將系爭帳戶提供予他
    人使用，致被害人受有損害，並使犯罪追查趨於複雜，已影
    響社會正常交易安全及秩序；併參被害人之人數共6人及所
    受損失數額共計新臺幣（下同）138萬4,154元（已扣除匯回
    部分）；暨被告於本院訊問時終能坦承不諱，及其因經濟困
    難無法賠償被害人之犯後態度；兼衡被告前因詐欺案件經本
    院以104年度湖簡字第259號判處有期徒刑2月確定，於104年
    12月21日易科罰金執行完畢之素行，此有臺灣高等法院被告
    前案紀錄表在卷可參。再被告於本院審理時，自陳高職畢業
    ，現擔任保全工作，月入約3萬至3萬5,000元、現罹肺結核
    及糖尿病等智識程度及生活狀況（見本院卷第184頁）。復
    參酌被害人之意見等一切情狀（見本院卷第191頁），量處
    如主文所示之刑，並諭知罰金易服勞役之折算標準。
  ㈦沒收
  ⒈按犯罪所得，屬於犯罪行為人者，沒收之，刑法第38條之1 
    第1項前段定有明文。又因犯罪所得之物，自以實際所得者
    為限，苟無所得或尚未取得者，自無從為沒收追繳之諭知（
    最高法院89年度台上字第3434號判決意旨參照）。而幫助犯
    僅對犯罪構成要件以外之行為為加功，且無共同犯罪之意思
    ，自不適用責任共同之原則，對於正犯所有供犯罪所用或因
    犯罪所得之物，勿庸併為沒收之宣告（最高法院86年度台上
    字第6278號判決意旨參照）。另按犯洗錢防制法第14條之罪
    ，其所移轉、變更、掩飾、隱匿、收受、取得、持有、使用
    之財物或財產上利益，沒收之；犯第15條之罪，其所收受、
    持有、使用之財物或財產上利益，亦同，洗錢防制法第18條
    第1項定有明文。惟因洗錢行為之標的是否限於行為人者始
    得宣告沒收，法無明文，是倘法條未規定「不問屬於犯罪行
    為人與否均沒收」時，自仍以屬於被告所有者為限，始應予
    沒收。
　⒉查本件無證據足認被告因本案獲得報酬，且被告提供系爭帳
    戶金融卡、密碼、網銀資料予他人，而為幫助詐欺及幫助洗
    錢犯行，因無證據證明被害人遭詐欺交付之財物係由被告親
    自收取或提領，亦無證據證明被告就被害人匯入系爭帳戶並
    遭轉匯之款項，具有事實上之管領處分權限，依上開規定及
    說明，無從就被害人匯入系爭帳戶之款項，依洗錢防制法第
    18條第1項或刑法第38條之1第1項前段規定對被告宣告沒收
    。
四、依刑事訴訟法第449條第2項、第3項、第454條第2項，逕以
    簡易判決處刑如主文。
五、如不服本判決，得自收受送達之翌日起20日內向本院提出上
    訴狀，上訴於本院第二審合議庭（須附繕本）。
本案經檢察官陳家美提起公訴、檢察官李美金、鄭淑壬移送併辦
，檢察官林在培、余秉甄到庭執行職務。
中　　華　　民　　國　　111 　年　　11　　月　　28　　日
                  刑事第二庭　法  官  鍾  晴
以上正本證明與原本無異。
                              書記官  李欣頻
中　　華　　民　　國　　111 　年　　11　　月　　28　　日
刑法第30條
幫助他人實行犯罪行為者，為幫助犯。雖他人不知幫助之情者，
亦同。
幫助犯之處罰，得按正犯之刑減輕之。　　　　　　　　　　　

洗錢防制法第14條
有第二條各款所列洗錢行為者，處七年以下有期徒刑，併科新臺
幣五百萬元以下罰金。
前項之未遂犯罰之。
前二項情形，不得科以超過其特定犯罪所定最重本刑之刑。

刑法第339條
意圖為自己或第三人不法之所有，以詐術使人將本人或第三人之
物交付者，處五年以下有期徒刑、拘役或科或併科五十萬元以下
罰金。
以前項方法得財產上不法之利益或使第三人得之者，亦同。
前二項之未遂犯罰之。　　　　　　　
附表：
編號 告訴人/被害人 詐欺時間 詐欺方式 詐欺金額 備註 1 張博鈞 110年5月7日某時許 詐欺集團成員於左列時間以LINE通訊軟體加張博鈞為好友並於同年月14日至21日佯稱：可於「鑫發OLTP」網站投資、投資失誤需繼續投資云云，致張博鈞陷於錯誤，依該詐欺集團成員之指示，於同年月25日10時43分許操作網路銀行分別匯款5萬元、5萬元至系爭帳戶，又於同日11時5分許於中國信託銀行南高雄分行臨櫃匯款10萬元至系爭帳戶，旋即遭該詐欺集團成員轉匯一空。 ①5萬元 ②5萬元 ③10萬元 （起訴書誤載總額為30萬元，應予更正） 士林地檢110年度偵字第14750號、第15972號、第16957號起訴 2 張啓豔 110年3月至5月間    詐欺集團成員於左列時間向張啓豔佯稱：可於澳門銀河娛樂有限公司網站賺錢、大樂透中獎800萬港幣需匯款云云，至張啓豔陷於錯誤，依該詐欺集團成員之指示，於110年5月26日15時6分許，於臺北市○○區○○路00號臨櫃匯款3萬6,000元至系爭帳戶，旋即遭該詐欺集團成員轉匯一空。 ①3萬6,000元  3 黃靖綎 110年5月22日 詐欺集團成員於左列時間向黃靖綎佯稱：可於「佰祿金融」博奕網站投資獲利云云，致黃靖綎陷於錯誤，依該詐欺集團成員之指示，於同年月26日19時30分許、19時56分許操作網路銀行分別匯款5萬元、5萬元至系爭帳戶，旋即遭該詐欺集團成員轉匯一空。 ①5萬元 ②5萬元  4 林玉涵 110年5月16日至同年月25日 詐欺集團成員於左列時間向林玉涵佯稱：在國安局工作已破解「佰祿金融」博奕網站而可投資獲利云云，致林玉涵陷於錯誤，依該詐欺集團成員之指示，於110年5月25日21時許、21時2分許、21時3分許許操作網路銀行分別匯款1萬元、1萬元、1萬元至系爭帳戶，旋即遭該詐欺集團成員轉匯一空。 ①1萬元 ②1萬元 ③1萬元 新北地檢110年度偵字第32477號移送併辦 5 陳俐雰 110年5月間 詐欺集團成員於左列時間向陳俐雰佯稱：可於博奕網站設節點投資獲利、須補足金額始能獲利云云，致陳俐雰陷於錯誤，依該詐欺集團成員之指示，於110年5月27日13時35分許於高雄市第三信用合作社臨櫃匯款35萬1,138元至系爭帳戶，又於同年月28日14時31分許於高雄市第三信用合作社臨櫃匯款63萬5,400元至系爭帳戶，旋即遭該詐欺集團成員轉匯一空。 ①35萬1,138元 ②63萬5,400元 新北地檢110年度偵字第43087號移送併辦 6 宋佩怡 110年5月3日至同年月10日 詐欺集團成員於左列時間向宋佩怡佯稱：可於交易平台網站投資獲利、解除風險帳戶需儲值云云，致宋佩怡陷於錯誤，依該詐欺集團成員之指示，於110年5月25日9時30分、同日21時32分、同年月28日13時18分許，網路匯款1萬元、1萬元及2萬3,150元至系爭帳戶，除於110年5月25日15時12分許匯回1萬1,534元外，其餘款項旋即遭該詐欺集團成員轉匯一空。 ①1萬元 ②1萬元 ③2萬3,150元 士林地檢111年度偵字第2145號移送併辦 總額：138萬4,154元（已扣除匯回部分）